【裁判字號】    90,勞上,6
【裁判日期】    901113
【裁判案由】    給付薪資等
【裁判全文】
台灣高等法院民事判決  九十年度勞上字第六號
    上  訴  人  甲○○
    上  訴  人  私立真理大學
    法定代理人  葉能哲
    法定代理人  陳璽安
右當事人間給付薪資等事件，上訴人對於中華民國八十九年十一月九日臺灣臺北地方
法院八十八年度勞訴字第一○八號第一審判決提起上訴，本院判決如左：
    主    文
原判決關於命私立真理大學給付新台幣柒拾參萬伍千壹佰零伍元本息部分，及該部分
假執行之宣告，暨命私立真理大學負擔訴訟費用之裁判均廢棄。
右開廢棄部分，甲○○在第一審之訴及假執行之聲請均駁回。
甲○○上訴駁回。
第一審關於命私立真理大學負擔訴訟費用部分，及第二審訴訟費用均由甲○○負擔。
    事實及理由
一、上訴人甲○○主張其前為私立淡水工商管理學院（以下簡稱淡水工商）之專任教
    授，淡水工商嗣於民國八十八年間改制為上訴人私立真理大學（以下簡稱真理大
    學），惟甲○○前於八十五學年起遭淡水工商教師評審委員會（以下簡稱教評會
    ）違法不續聘，依教師法第十四條第三項規定，竟未經教育部核准，其決議為違
    法，經甲○○分別向淡水工商教師申訴評議委員會（以下簡稱申評會）、中央申
    評會提出申訴，中央申評會於八十七年六月廿日評議原決定不予維持，淡水工商
    應另為適法處置，淡水工商於接獲中央申評會決定後即與甲○○協議，同意自八
    十七年八月一日續聘甲○○一學期（至八十八年一月卅一日止），甲○○並同意
    自八十八年二月一日辦理退休。則淡水工商依教師法施行細則（以下簡稱施行細
    則）第十九條第二項規定在教育部核准不續聘前，應暫時繼續聘任甲○○，惟淡
    水工商竟不發給不續聘期間即八十五年八月一日起至八十七年七月三十日，共計
    二年之薪資新台幣（下同）二百二十七萬九千六百四十元（94300x12+95670x12=
    227960），而甲○○於前開期間曾至台北市立萬芳醫院工作所得一百零三萬零一
    百六十元，經損益相抵後，真理大學自應給付未續聘期間薪資一百二十四萬九千
    四百八十元(000000-000000=0000000 )。另淡水工商亦未給付八十五年一月一日
    至十五年七月三十一日之年終獎金六萬九千零七元（92010x0.75=69007），八十
    五年八月一日至八十七年七月三十一日止不續聘期間之年終獎金二十八萬四千九
    百五十五元（94300x1.5=95670x1.5=284955），及八十七年八月一日起至八十八
    年一月三十日止續聘一學期之年終獎金七萬一千七百五十二元（95670x0.75=717
    52），以上合計四十二萬五千七百一十四元。又甲○○原可增加二年保險年資可
    領得老年給付二十九萬一千元（48500x6=29100)，因淡水工商違法不續聘，致甲
    ○○損失該部分老年給付，上開損失自應由真理大學負賠償之責。甲○○原向淡
    水工商借支十三萬元，經與上開真理大學應給付之薪資、年終金、老年給付賠
    償等債權抵銷後，計真理大學共積欠甲○○一百八十三萬六千一百九十四元（00
    00000+425714+000000-000000=0000000）。再者，甲○○服務年資應自五十年二
    月起累計至八十八年二月一日退休日止，共服務達三十八年，且其間未曾中斷，
    符合淡水工商退休撫卹資遣辦法第十二條服務滿三十年增加基數之適用，被上訴
    人以甲○○未符合增加基數規定，僅核定年資三十年六十一個基數計算，被上訴
    人自應再補發甲○○八年年資共十六個基數計七十九萬零八十元。爰請求真理大
    學給付一百八十三萬六千一百九十四元，請求被上訴人給付七十九萬零八十元，
    及均自起訴狀繕本送達翌日即八十八年十月二十六日起至清償日止，按週年利率
    百分之五計算利息。原審判決真理大學應給付七十三萬五千一百零五元本息，駁
    回甲○○其餘請求，甲○○上訴並聲明(一)原判決駁回後開二、三項之部分廢棄。
    (二)右廢棄部分，真理大學應再給付甲○○一百十萬一千零八十九元，及自八十八
    年十月二十六日起至清償日止，按週年利率百分之五計算利息。(三)被上訴人應給
    付甲○○七十九萬零八十元，及自八十八年十月二十六日起至清償日止，按週年
    利率百分之五計算之利息。(四)願供擔保，請准宣告假執行。(五)真理大學之上訴駁
    回。
二、真理大學則以甲○○於不續聘前即已轉至與教職無關之就業輔導室，嗣淡水工商
    奉准改制後，即未再開設化工課程，甲○○亦無課可教，且甲○○上課期間，學
    生評鑑不佳，淡水工商乃於八十五年四月十五日八十四學年度第二次教師評審委
    員會決議，因甲○○符合教師法第十四條第一項第八款規定教學不力不予續聘，
    該決議淡水工商雖未報請教育部核准，並無違背教師法第十四條第二、三項規定
    ，該決議已然生效。嗣因甲○○申訴請求淡水工商補發不續聘期間之聘書，經淡
    水工商申評會以甲○○逾期提出申訴為由決定不予受理，該決定雖經中央申評會
    決議不予維持，惟淡水工商嗣與甲○○協商，由淡水工商續聘甲○○一學期，俾
    協助甲○○辦理退休，甲○○不支領薪資，則甲○○自無領取年終獎金之問題等
    語，資為抗辯。真理大學並聲明(一)原判決不利於真理大學部分廢棄。(二)右廢棄部
    分，甲○○於第一審之訴及假執行之聲請均駁回。(三)甲○○之上訴駁回。(四)如受
    不利判決，願供現金或台灣銀行無記名可轉讓定期存單為擔保，請准免為假執行
    。
三、被上訴人則以淡水工商八十四學年度第二次教評會已決議自八十五年八月一日起
    不續聘甲○○，並於八十五年四月二十二日由人事主任將不續聘通知親自交予甲
    ○○，請其於聘任期滿二個月前申請退休，惟甲○○因自已之因素而延誤辦理，
    甲○○於接受不續聘通知後，淡水工商即於八十五年五月四日以存證信函通知被
    上訴人，並於同年五月十五日呈報教育部，而教育部亦於同年六月八日函復淡水
    工商稱甲○○已符退休條件，應許其依規定辦理退休，淡水工商亦依教育部指示
    ，一再通知甲○○辦理退休，惟甲○○於八十五年七月十一日親自辦妥業務移交
    手續後，即於同年十月轉至台北市立萬芳醫院擔任秘書室專任專員之職務，而未
    辦理退休手續，足見甲○○係可歸責於自已之因素而遲未辦理退休，而非淡水工
    商強迫其去職。嗣八十六年四月二十八日甲○○欲補領退休金時，淡水工商雖函
    報審核退休事宜，惟因甲○○已離職，非現職人員，不符辦理退休手續，而不得
    辦理。甲○○嗣為順利領取退休金，乃與淡水工商協議續聘一學期至八十八年一
    月三十一日止，以利其辦理退休手續。惟因甲○○曾於不續聘期間任職於台北市
    立萬芳醫院，其服務年資中斷，已不符合淡水工商退休撫卹資遣辦法第十二條連
    續任教規定，被上訴人乃依教育部指示，核算甲○○服務年資以三十年計算應給
    付六十一個退休金基數，計三百零一萬二千一百八十元（即每月平均工資【四萬
    八千四百五十元+九百三十元】×61=3,012,180元），核無違誤等語。並聲明上
    訴駁回。
四、甲○○主張前揭事實，業據提出教育部八十五年六月八日台人(一)字第八五０四
    一八一五號、八十六年十月十五日函台人(二)人六一一六三五０號函、八十六年
    十月三十日人(二)字第八六一二四七號、八十七年十七日台申字第八七００一
    八二八號函、甲○○八十六年一月二十三日陳情書、八十六年十一月八日申訴書
    、申訴評議委員會八十六年十二月六日函、中央教師申訴評議委員會再申訴評議
    書等件附卷可稽（見原審八十八年度北勞調字第八二號卷第二四至三三頁），且
    為真理大學及被上訴人所不爭執，堪信為真。甲○○主張其在淡水工商教評會決
    議不續聘起，迄教育部核准前，淡水工商應依施行細則第十九條第二項規定暫時
    續聘甲○○，惟為真理大學、被上訴人否認，並以前詞置辯，則本件應首應審酌
    者厥為真理大學所為不續聘決議，是否須經教育部核准？經查：
  (一)甲○○因教學不力，經淡水工商八十四學年度第二次教評會決議自八十五年八月
    一日起不予續聘甲○○，淡水工商於八十五年五月十五日以淡水學哲人字第一
    六七號函報知教育部，而教育部雖於八十五年六月八日函以台人(一)字第八五０
    一八一五號函（以下簡稱八五０一八一五號函）復淡水工商：「貴校因改制學院
    ，學生及班級數遞減，三專、二專部將於八十四學年度全部結束，課程時數銳減
    ，致使部分教師無課程可教或授課基本時數不足，無法排課，惟林師既已符合退
    休條件，應許其依貴校教職員退撫辦法辦理退休，或由貴校自籌經費依上開教師
    法第十五條後段之規定，報經主管教育行政機關核准後予以資遣，以維其應有權
    益，並符教師法保障教師權益之規定。」（見八二號卷第二四頁）嗣經甲○○陳
    情函詢教育部，教育部於八十六年十月十五日以台人(二)字第八六一一六三五０
    號函示其並未核准不續聘案，此固有甲○○提出該教育函在卷可考（見八二號函
    第二六頁）。
  (二)惟按教師法第十四條規定：「教師聘任後除有下列各款之一者外，不得解聘、停
    聘或不續聘：˙˙八、教學不力或不能勝任工作，有具體事實或違反聘約情節重
    大者˙˙。有前項第六款、第八款情形者，應經教師評審委員會委員三分之二以
    上出席及出席委員半數以上之決議。有第一項第一款至第七款情形者，不得聘任
    為教師。其已聘任者，除有第七款情形者依規定辦理退休或資遣外，應報請主管
    教育行政機關核准後，予以解聘、停聘或不續聘。」是細譯教師法第十四條第二
    項規定，凡依同條第一項第八款規定不予續聘者，僅以經教師評審委員二分以上
    出席及出席委員半數以上之決議即得不續聘，核教師法第十四條並無規定依同法
    第一項第八款不予續聘時，學校須報請主管教育行政機關核准，此觀同條第三項
    規定報請主管教育行政機關核准解聘、停聘、不續聘，僅以同條第一項第一款至
    第七款之情形者為限，並未包括同條第一項第八款之情形至明。而教師法施行細
    則第十六條雖規定：「本法第十四條第一項所稱解聘、停聘或不續聘，其定義如
    下：˙˙三、不續聘：係指教師具有本法第十四條第一項各款情事之一，經服務
    學校教師評審委員會決議，於聘約期限屆滿時不予續聘，除有第七款情形者依規
    定辦理退休或資遣外，並報經主管教育行政機關核准者。」然細譯該細則係基於
    教師法第三十八條授權所制訂。依中央法規標準法第三條規定，其性質為命令，
    其法律位階為教師法之子法。依子法不能逾越母法之原則，其逾越母法規定者，
    應屬無效。關於依教師法第十四條第一項第八款規定決議不予續聘者，依同法條
    第二項、第三項規定，並毋庸得教育行政主管機關核准，已如前所述，則施行細
    則第十六條第三款竟創設須報經教育行政機關之核准，顯已逾越母法授權範圍，
    自屬無效。準此，施行細則第十九條第二項雖規定教師不續聘，於主管教育行政
    主管機關核准前，學核應予暫時繼續聘任之規定，於依教師法第十四條第一項第
    八款不續聘情形，並無適用之餘地。教育部於九十年五月二十二日以台人(二)字
    第九００六九六一０號函、九十年八月九日以台研字第九０一一三０九六號函
    復本院稱：「：教師聘任後如有教師法第十四條第一項各款情事者，應由學校教
    師評審委員會就具體事證依法審議是否予以解聘、停聘或不續聘，並報請主管教
    育行政機關核准，教師法第十四條及同法施行細則第十六條、第十九條均已明定
    」、「教師法施行細則第十六條第一項之規定，係僅就母法第十四條第一項及第
    三項所為文義性之解釋條文；第二項則就違反教育人員任用條例第三十一條或第
    三十二條等強制規定者，所為當然解釋之條文，故二者皆為解釋性之規定。至於
    教師已聘任者應報請主機關核准後，予以解聘、停聘或不續聘，係早已規定於教
    師法第十四條第三項」，核其關於教師法第十四條第一項第八款所為決議須經教
    育行政機關核准之結論，均係依施行細則第十六條第三款所為之闡釋，而施行細
    則第十六條第三款規定教師法第十四條第一項第八款規定，須經教育行政機關核
    准部分，已逾越母法授權而無效，有如前所述，故而教育部前開函釋，既與教師
    法之規定有悖，本院自不受拘束，附此敘明。
  (三)綜上，淡水工商教評會依教師法第十四條第一項第八款規定所為不予續聘甲○○
    之決議，依同法條第二、三項規定既不須教育部核准，則教育部於八十六年十月
    十五日函復甲○○並未核准淡水工商不予續聘事，並不具任何意義，參酌教育部
    以八五０四一八一五號函復淡水工商時，並未就是否核准甲○○不予續聘事予以
    核覆，僅指示淡水工商應許甲○○依教職員退撫辦法辦理退休或依教師法第十五
    條後段規定報請教育行政機關核准後予以資遣，此有八五０一八一五號函附卷足
    佐，教育部雖以九十年八月九日以台研字第九０一一三０九六號函復本院稱其
    並未核准淡水工商不續聘甲○○案，亦僅係符合八五０四一八一五號函，核與本
    院認定上開結論，不生影響，附此敘明。
五、又甲○○於八十六年十一月八日雖向淡水工商申評會申訴，請求淡水工商應依施
    行細則第十九條第二項規定，補發八十五學年度以後聘書，嗣經淡水工商申評會
    以甲○○未於知悉不續聘（八十五年五月四日）之次日起三十日內，以書面提起
    申訴為由，決議不予受理，該決議嗣經中央申評會決議不予維持，此有甲○○提
    出申訴書、淡水工商申訴評議委員會、中央申評會再申訴評議書附卷可證（見八
    二號卷第二八、二九、三一頁），惟查：
  (一)按申訴之提起應於「知悉」措施之次日起三十日內以書面為之；再申訴應於評議
    書達到之次日起三十日內以書面為之，教師申訴評議委員會組織及評議準則（以
    下簡稱評議準則）第十一條定有明文。
  (二)本件淡水工商於八十五年四月十五日教評會決議自八十五年八月一日起即不再續
    聘甲○○，該通知已經淡水工商斯時行政職總務長高榮輝於八十五年四月二十二
    日將通知送至甲○○辦公室，由教師劉弘安告知甲○○不續聘通知送達事，並由
    高榮輝於八十五年六月二十四日分別在淡水工商公務行政人員打卡室、學務處公
    告欄、學務處辦公門首張貼公告，此經高榮輝、劉弘安結證在卷（見原審八十八
    年度勞訴字第一０八號卷第五二正、反面），並有高榮輝、劉弘安出具之證明書
    及淡水工商公告在卷可考（見八二號卷第七０、七一頁），參酌甲○○於八十五
    年七月十一日即已將原承辦就業輔導業務及文件移交予劉弘安，甲○○就淡水工
    商寄予其不續聘通知亦予以拒收，且甲○○嗣於八十五年十月起即另受僱台北市
    立萬芳醫院秘書室專員，此有甲○○出具之移交證明書、存證信函、淡水工商八
    十五年四月二十二日淡水學院哲人字第一二五號函、回執、台北市立萬芳醫院
    人力資源室證明附卷足證（見八二號卷第七二、七三、七八、七九頁），是甲○
    ○既於八十五年七月十一日將承辦事務辦理移交，且嗣後亦前往台北市立萬芳醫
    院任職，足證甲○○至遲於八十五年七月十一日辦理移交時起即已「知悉」淡水
    工商不予續聘之事由至為明確，甲○○於申訴書主張其八十五年學年度未接到聘
    書，多次向校方詢問，未得回答云云，顯非事實。是甲○○既八十五年七月十一
    日知悉淡水工商不予續聘事，竟遲至八十六年十一月八日始行提出申訴，顯已逾
    評議準則第十一條規定之三十日期限。則淡水工商申評員會於八十六年十二月六
    日以甲○○逾期提出申訴為由所為不予受理之決定，於法並無不合，而該決定雖
    經中央申評會決議不予維持，應由淡水工商另為適法之處置，其決議固有未洽。
    惟甲○○嗣與淡水工商於八十七年六月十五日協議，由淡水工商自八十七年八月
    一日起至八十八年元月三十一日止，有條件聘任甲○○為淡水工商專任教授，此
    有該協商同意書在卷可稽（見八二號卷第九二頁），是自協商同意書所示，並無
    約定淡水工商應溯及自不予續聘時即八十五年八月一日起至八十七年七月三十一
    日止復聘任甲○○擔任教授之職，參酌甲○○前曾於八十六年四月二十九日至淡
    水工商補辦退休手續請領退休金，經被上訴人以甲○○非現職人員，未符淡水工
    商教職員工退休撫卹辦法第二條規定不予准許，徵諸協商同意書說明條件第一項
    記載：「林教授．．．退休生效日期為八十八年二月一日，離職原因為退休，並
    填寫不續聘同意書，同意自八十八年二月一日起不續聘，以憑辦理申請私校教工
    退休撫基金委員會退休金及退休保險金」，且甲○○於前開續聘期間實際未支
    薪，亦未教授課程，此經甲○○自認在卷（見一０八號卷第一０七頁反面）。足
    證淡水工商自八十七年八月一日起續聘甲○○，僅為配合甲○○得以向被上訴人
    憑領退休金而已，淡水工商與甲○○之協議既未推翻淡水工商教評會八十五年四
    月十五日不予續聘之決議，該決議仍生效力，則甲○○自八十五年八月一日至八
    十七年七月三十一日止，顯未任職淡水工商，此於甲○○知之甚稔，是則甲○○
    嗣於八十七年十一月一日填具申請退休事實表，在經歷欄七、八項記載任職淡水
    學院專任教授之期間為八十三年八月至八十五年七月、八十七年八月至八十八年
    一月，顯未包括不續聘期間，殊屬明確。甲○○嗣後翻異前詞，主張於教育部未
    核准不續聘期間，淡水工商應依施行細則第十九條第二項規定暫時予以續聘，並
    據以請求真理大學給付不續聘期間之薪資一百二十四千四百八十元本息，不應准
    許。
六、甲○○請領不續聘期間之年終獎金部分：甲○○主張淡水工商每任教一年，應給
    予一個半月之年終獎金，此為真理大學所不爭，是甲○○自八十五年一月一日起
    至同年七月三十一日止，既任教於淡水工商，甲○○請求依比例給付年終獎金，
    自屬有據，則甲○○斯時之薪資為五萬六千二百九十元，此為甲○○所自認（見
    本院卷第一四一頁），則甲○○得請求之年終金為四萬九千二百五十四元（
    56290x1.5x7/12=49254，元以下四捨五入），甲○○主張其薪資為九萬二千零十
    元據以計算年終獎金，不足採信。又甲○○曾向淡水工商資借十三萬元，此為甲
    ○○所自認，並有真理大學提出借據六紙在卷可考（見一０八號卷第一七九至一
    八五頁），真理大學主張據以抵銷後，則甲○○對真理大學已無任何債權，仍應
    認其請求無理由。至甲○○請求八十五年八月一日起至八十七年七月三十一日止
    不續聘期間之年終獎金二十八萬四千九百五十五元（94300x105+95670x1.5=2849
    55），核甲○○於該期間既未受僱於淡水工商，自無年終獎金給付請求權，此部
    分不應准許。
七、又甲○○請求真理大學給付八十七年八月至八十八年一月之年終獎金部分：按協
    商同意書說明條件第二項記載：「八十七年八月一日至八十八年元月三十一日在
    職期間，林教授本年願意以奉獻精神回饋淡水工商管理學院，不領薪俸」，雖僅
    記載甲○○於受僱期間，拋棄薪資請領之請求，並未包括年終獎金部分，惟甲○
    ○於該聘僱期間，既不支薪，亦未實際授課，且淡水工商於該期間聘僱甲○○僅
    係為配合甲○○請領退休金已，如前所述，參酌年終獎金係雇用人於一年之終了
    為酬勞受雇者一年來從事工作而給與，其仍不失為受雇人因工作而獲得之報酬，
    則甲○○既已同意不支領續聘期間之報酬，自應包括等同薪資之年終獎金為是，
    甲○○復請求此段期間之年終獎金，不應准許。
八、甲○○復主張其依私立學校教職員保險條例參加以真理大學為要保人，中央信託
    局為承保機關之保險，甲○○退休時，承保機關僅依甲○○保險年資十六年發給
    廿三個月之養老給付，若八十五年八月一日至八十七年七月卅一日，淡水工商未
    不續聘甲○○，則甲○○可增加兩年之保險年資，計養老給付二十九萬一千元一
    千元部分：惟淡水工商已合法不予續聘甲○○，如前所述，甲○○主張其可增加
    二年保險年資部分之老年給付，並請求真理大學負損害賠償之責，不應准許。
九、至甲○○主張依真理大學改制前頒定之「私立淡水工商管理學院教職員工退休撫
    卹資遺辦法」第十二條規定，教師服務滿三十年，且有連續任教二十年之資歷，
    應依第一項規定增加基數（即每半年加給一個基數）。甲○○自五十年二月起服
    務教職迄至八十八年二月退休時止，共計連續服務三十八年，詎被上訴人以甲○
    ○八十六年十月廿二日至八十七年六月卅日（應為八十五年十月廿二日至八十七
    年六月卅日）任職萬芳醫院為由，拒絕依前揭規定辦理增加基數，惟甲○○不續
    聘案，教育部既未曾核准，依法甲○○教師身分仍存在，即無中斷服務云云。但
    查，私立學校教師退休年資之採計及退休金之給與，係依各級私立學校董事會所
    訂定，並報經主管教育行政機關核備之教職員工退休撫卹資遣辦法之規定辦理。
    本件依真理大學教職員工退休撫卹資遣辦法第十二條第一項、第三項分別規定，
    教職員退休金之給與，任職滿五年，給予九個基數，每增半年加給一個基數，滿
    十五年後，另行一次加發兩個基數，但最高總數以六十一個基數為限；教師或校
    長服務滿三十年，並有連續任教公私立學校二十年之資歷，成績優異者，一次退
    休金之給與，依第一項規定增加其基數，但最高總數以八十一個基數為限，上開
    第三項所稱私立學校教師一次退休金增核給與，係以是否服務滿三十年，並自退
    休生效日往前逆算是否有連續任教（實際擔任教學工作）二十年，及是否成績優
    異為要件。本件甲○○任職年資雖超過三十年，惟於八十五年十月二十二日至八
    十七年六月三十日擔任台北市立萬芳醫院秘書室公關組專任有給專員，此期間並
    無服務學校及實際擔任教學工作之事實，其年資應屬中斷，不合前揭增核退休金
    之規定。甲○○雖主張此項損失係因淡水工商違法不續聘所致，然淡水工商教評
    會所為不予續聘之決議，不須得教育部核准，該決議已生效力，如前所述，甲○
    ○主張其於該期間仍受僱於淡水工商云云，顯不足採。是以甲○○請求被上訴人
    應補發八年年資共十六個基數，合計七十九萬零八十元及法定遲延利息，洵屬無
    據，不應准許。
十、綜上所述，甲○○主張淡水工商教評會於八十五年四月十五日所為不續聘決議，
    未經教育部核准，依施行細則第十九條第二項規定，淡水工商應續聘甲○○，為
    不足採，真理大學、被上訴人抗辯尚屬可信。是則甲○○主張真理大學應給付不
    續聘薪資、年終獎金、老年給付，請求被上訴人給付退休金，其中請求真理大學
    給付八十五年一月一日起至七月三十一日止之年終獎金四萬九千二百五十四元固
    有理由，但真理大學主張與甲○○所欠借款債務十三萬元抵銷後，真理大學對甲
    ○○已不負任何債務，核與其餘請求，均無理由，不應准許。其假執行之聲請亦
    失所附麗，應併予駁回。原審判命真理大學應給付甲○○七十三萬五千一百零五
    元本息，並為假執行之宣告，尚有未洽，真理大學上訴意旨指摘原判決此部分不
    當，請求廢棄改判，為有理由，爰由本院將原判決此部分廢棄，改判如主文第二
    項所示。至原審駁回甲○○其餘請求及假執行之聲請，核無不當，甲○○上訴意
    指摘原判決不當，為無理由，應予駁回。
十一、本件事證已臻明確，兩造其餘攻擊防禦方法，核與本件結論，不生影響，爰不一
    一贅述，併此敘明。
十二、據上論結，本件甲○○上訴為無理由，真理大學上訴為有理由，依民事訴訟法第
    四百五十條、四百四十九條第一項、第七十八條，判決如主文。
中      華      民      國    九十      年     十一      月      十三   日
                                勞工法庭第三庭
                                    審判長法  官  張  劍  男
                                          法  官  蔡  芳  齡
                                          法  官  蘇  芹  英
右正本係照原本作成。
如不服本判決，應於收受送達後二十日內向本院提出上訴書狀，其未表明上訴理由者
，應於提出上訴後二十日內向本院補提理由書狀（均須按他造當事人之人數附繕本）
上訴時應提出委任律師或具有律師資格之人之委任狀；委任有律師資格者，另應附具
律師及格證書及釋明委任人與受任人有民事訴訟法第四百六十六條之一第一項但書或
第二項（詳附註）所定關係之釋明文書影本。
中      華      民      國    九十      年     十一      月      十五   日
                                          書記官  黃      愛
附註：
民事訴訟法第四百六十六條之一（第一項、第二項）：
對於第二審判決上訴，上訴人應委任律師為訴訟代理人。但上訴人或其法定代理人具
有律師資格者，不在此限。
上訴人之配偶、三親等內之血親、二親等內之姻親，或上訴人為法人、中央或地方機
關時，其所屬專任人員具有律師資格並經法院認為適當者，亦得為第三審訴訟代理人
。


司法院資訊處製作；財團法人民間司法改革基金會備份。
